臺灣臺中地方法院民事判決　　　　　　　100年度訴字第289號
　　原　　　告　余易軒
　　法定代理人　余進發
　　兼上二人之
　　訴訟代理人　許麗卿
　　原　　　告　許麗卿
　　被　　　告　王春木
上列當事人間損害賠償事件，原告提起刑事附帶民事訴訟之損害
賠償事件，經本院刑事庭裁定移送（99年度沙交簡附民字第12號
），本院於民國100年7月21日言詞辯論終結，判決如下：
    主      文
被告應分別給付原告許麗卿、余易軒新臺幣壹拾壹萬壹仟玖佰伍
拾元、陸萬零捌佰元，及均自民國99年12月 9日起至清償日止，
按週年利率百分五計算之利息。
原告其餘之訴駁回。
訴訟費用由被告負擔十分四，餘由原告負擔。
本判決原告勝訴部分，得為假執行。
    事實及理由
甲、程序事項：
    按訴狀送達後，原告不得將原訴變更或追加他訴，但請求之
    基礎事實同一者、擴張或減縮應受判決事項之聲明者，不在
    此限，民事訴訟法第255條第1項第2款、第3款定有明文。本
    件原告余易軒、許麗卿原起訴請求被告應分別給付原告許麗
    卿、余易軒新臺幣（下同）656,000元、255,000元，及均自
    起訴狀繕本送達翌日起至清償日止，按年息5%計算之利息。
    其中有關原告許麗卿部分，於附帶民事起訴狀中原請求車損
    部分，拖吊費 2,000元及汽車毀損前之價值50,000元，惟因
    犯罪而受損害之人，固得依刑事訴訟法第487條第1項之規定
    於刑事訴訟程序附帶提起民事訴訟，對被告及依民法負賠償
    責任之人請求回復其損害，惟該附帶民事訴訟，必限於起訴
    之犯罪事實所生之損害者，始得提起之。而本件檢察官起訴
    之犯罪事實，僅為過失傷害之犯罪事實，尚不及毀損部分，
    是原告許麗卿附帶請求被告賠償有關毀損部分之損害，於法
    不合，經本院闡明後，原告許麗卿先行撤回有關毀損部分之
    之損害，再依法追加有關車損部分之損害賠償52,000元，另
    追加有關醫藥費 1,170元，核其所為與前揭規定並無不合，
    自應准許，合先敘明。
乙、實體事項：
壹、原告主張：
一、被告於民國（下同）99年5月18日上午7時20分許，駕駛其所
    有車牌號碼9250─UF號自小貨車，沿臺中縣大肚鄉○○路往
    磺溪村方向行駛，行經溪洲路平交道前路口，本應注意汽車
    行駛時，駕駛人應注意車前狀況，隨時採取必要之安全措施
    ，並應讓直行車先行。而依當時天候晴天、日間自然光線、
    柏油路面、乾燥、無缺陷、無障礙物、視距良好之情況下，
    並無不能注意之情事，被告竟疏未注意車前狀況，且未減速
    慢行，猶貿然通過路口，被告所駕駛之自小貨車右前車頭，
    因此撞及駕駛車牌號碼QS─0450號自小客車，搭載其子原告
    余易軒，沿大肚鄉○○路往沙田路方向行駛，欲直行通過前
    開路口之原告許麗卿之前開自小客車之右後車身，導致原告
    許麗卿之自小客車翻車，造成原告許麗卿受有頭部外傷、雙
    手外傷、兩側下肢多處瘀傷等傷害；而另一原告余易軒則受
    有兩膝外傷各長1×1公分、2×1公分（共縫 4針）、頭部外
    傷等傷害。本件車禍乃被告行經肇事路口前，超速、未讓直
    行車先行、未注意車前狀況造成剎車不及所致。被告已遭臺
    灣臺中地方法院檢察署署以過失傷害提起公訴，並經鈞院沙
    鹿簡易庭以99年度沙交簡字第 734號簡易判決判處拘役50日
    在案。
二、原告等僅依民法第184條、第193條、第195條、第196條等侵
    權行為之相關規定，及刑事訴訟法第487條第1項規定，請求
    被告賠償下列金額：
  (一)醫藥費：
    原告許麗卿之自小客車遭撞擊後，車子翻覆，致原告許麗卿
    之頸椎、脊椎受傷，疼痛不堪，至今已求診41次，支出醫藥
    費新臺幣（下同） 6,704元（自費），而原告余易軒則支出
    醫藥費（自費） 2,000元。因原告二人尚在醫療中，原告許
    麗卿暫以10,000元、原告余易軒暫以 5,000元請求醫療費用
    。
  (二)增加生活上之支出：
    原告受傷後至沙鹿童綜合醫院、光田醫院或臺中之蕭永明骨
    科診所就診共38次，計程車單趟車資450元，來回900元，共
    支出34,200元；原告許麗卿又從大度區至臺中林森醫院就診
    3次，每次來回計程車車資為1,200元，共 3,600元；實際已
    支出37,800元之計程車車資。原告等往後仍須繼續復健治療
    ，還會陸續支出車資，先請求60,000元。
  (三)休養無法工作之損失（5個月之損失）：
    原告許麗卿於台衛科技股份有限公司工作，每月薪資19,200
    元以上，另原告於週六、週日又固定於水湳市場擺攤，販賣
    百貨雜物，每天至少有 2,000元以上之利潤。但原告許麗卿
    車禍受傷後，醫生囑咐原告許麗卿休養期間長達5個月；則5
    個月來原告許麗卿無法工作之薪資損失為96,000元（計算式
    ：19,200×5=96,000），無法擺攤之利潤損失則為88,000元
    （計算式：2,000×44=88,000），總計184,000元。
  (四)精神慰撫金：
    原告頸椎、脊椎因車禍而受傷，疼痛不堪，度日如年，嚴重
    影響原告之生活，且此疼痛能否痊癒尚屬未知，原告許麗卿
    為55年4月5日生，往後數十年恐將長期受疼痛之苦，原告許
    麗卿請求 350,000元之精神慰撫金，應屬相當。另原告余易
    軒因此次車禍頸部挫傷，目前持續就醫觀察中，惟經此次車
    禍，原告余易軒患有嚴重之搭車恐懼症，上車即十分不安，
    認為旁邊車輛快要撞上，夜間也是惡夢連連，而原告余易軒
    為衛道中學之學生，此影響其作息甚鉅，請求 250,000元之
    精神慰撫金，亦不為過。
  (五)車損部分：
    又原告許麗卿所有之自小客車毀損嚴重，原告請人將車輛拖
    往修車廠之拖吊費為 2,000元；另因車輛毀損嚴重，修復費
    用大於車子毀損前之價值50,000元，故請求被告就此部分賠
    償50,000元之損失。
二、對被告抗辯之陳述：
  (一)原告希望趕快和解，並主張折舊。僅請求醫藥費用、慰撫金
    、汽車殘值部分，其餘請求捨棄，另汽車殘值以20,000元計
    算沒有意見。
  (二)對臺中市車輛行車事故鑑定委員會100年5月30日中車鑑字第
    1000003002號函覆之中市車鑑 0000000案鑑定意見書之鑑定
    意見，原告許麗卿認為當日駕駛之車輛已過交岔路口，原告
    許麗卿不可能再回頭看右方。
三、並聲明：
  (一)被告應給付原告許麗卿656,000元整、給付原告余易軒255,0
    00元整，及皆自起訴狀繕本送達之翌日起至清償日止，按週
    年利率百分之五計算之利息。
  (二)願供擔保請准宣告假執行。
  (三)訴訟費用由被告負擔。
貳、被告則以：
    原告請求金額太高，被告無法支付，而原告之保險公司係賠
    償七成給被告。汽車殘值部分應計算折舊，汽車殘值為20,0
    00元；原告請求交通費37,800元並沒有提出收據，然對原告
    提出之醫療費用收據不爭執。
、本件經兩造整理並協議簡化爭點如下（依民事訴訟法第270
    條之1第3項之規定，當事人就其主張之爭點，經依同條第1
    項第3款或第2項為協議者，應受其拘束。但經兩造同意變更
    ，或因不可歸責於當事人之事由或依其他情形協議顯失公平
    者，不在此限。）：
一、兩造不爭執之事項（本院逕採為判決之基礎，毋庸證明）：
  (一)臺灣臺中地方法院檢察署99年度偵字第24839號聲請簡易判
    決處刑書、本院99年度沙交簡字第734號刑事簡易判決書：
    (1)認定之事實：
      王春木於民國99年5月18日上午7時20分許，駕駛其所有車
      牌號碼 9250-UF號自小貨車，沿臺中縣大肚鄉○○路往磺
      溪村方向行駛，行經溪洲路平交道前路口，本應注意汽車
      行駛時，駕駛人應注意車前狀況，隨時採取必要之安全措
      施。而依當時天候晴天、日間自然光線、柏油路面、乾燥
      、無缺陷、無障礙物、視距良好之情況下，並無不能注意
      之情事，竟疏未注意及此，適有許麗卿駕駛車牌號碼 QS-
      0450號自小客車，搭載其子余易軒，沿大肚鄉○○路往沙
      田路方向行駛，欲直行通過前開路口時，王春木因行車未
      注意車前狀況，猶貿然通過路口，其所駕駛之自小貨車右
      前車頭，不慎與告訴人所駕駛前開自小客車之右後車身發
      生碰撞，導致告訴人之前開自小客車翻車後，造成許麗卿
      受有頭部外傷、雙手外傷、兩側下肢多處瘀傷等傷害；余
      易軒則受有兩膝外傷各長1×1公分、2×1公分（共縫 4針
      ）、頭部外傷等傷害。
    (2)證據：
      被告警、偵訊時供述。
      原告許麗卿於警、偵訊之供述：
      光田綜合醫院診斷證明書及病歷資料影本2份。
      臺中縣警察局道路交通事故初步分析研判表、談話紀錄
        表、臺中縣警察局烏日分局道路交通事故現場圖、調查
        報告表(一)、(二)及肇事現場相片12張。
  (二)臺中市車輛行車事故鑑定委員會100年5月30日中車鑑字第10
    00003002號函覆之中市車鑑0000000號鑑定意見書：
    (1)許麗卿駕駛自用小客車行至無號誌交岔路口，左方車未讓
      右方車先行，為肇事主因。
    (2)王春木駕駛自用小貨車行經無號誌交岔路口，疏未減速慢
      行，為肇事次因。
二、兩造爭執之事項（本院判斷）：
  (一)原告請求之各項費用是否於法有據？
    (1)醫藥費用：原告許麗卿：10,000元（已花用6,704元）
                原告余易軒：5,000元（已花用2,000元）
    (2)增加生活上之支出：
                原告二人已花費交通費用37,800元
                但請求60,000元
    (3)休養無法工作之損失：5個月之損失
                原告許麗卿原任職台衛科技股份有限公司每
                  個月薪19,200元（19,200元×5=96,000元）
                原告許麗卿每星期六、日擺攤獲利2,000元
                  （2,000元×44天=184,000元）
    (4)精神慰撫金：原告許麗卿：350,000元
                  原告余易軒：250,000元
    (5)汽車修理費：拖吊費2,000元
                  毀損前價值50,000元
  (二)兩造過失之比例：原告60%、被告40%？
肆、本院之判斷：
一、本院認原告依侵權行為之法律關係，請求被告損害賠償，於
    法有據，應予准許，茲分述理由如下：
  (一)按因故意或過失，不法侵害他人之權利者，負損害賠償責任
    ；又汽車、機車或其他非依軌道行駛之動力車輛，在使用中
    加損害於他人者，駕駛人應賠償因此所生之損害；不法侵害
    他人之身體或健康者，對於被害人因此喪失或減少勞動能力
    ，或增加生活上之需要時，應負損害賠償責任；不法侵害他
    人之身體、健康、名譽或自由者，被害人雖非財產上之損害
    ，亦得請求賠償相當之金額，民法第184條第1項前段、第19
    2條之2前段、第193條第1項、第195條第1項分別定有明文。
  (二)原告起訴主張被告於王春木於99年5月18日上午7時20分許，
    駕駛其所有車牌號碼 9250-UF號自小貨車，沿臺中縣大肚鄉
    ○○路往磺溪村方向行駛，行經溪洲路平交道前路口，本應
    注意汽車行駛時，駕駛人應注意車前狀況，隨時採取必要之
    安全措施。而依當時天候晴天、日間自然光線、柏油路面、
    乾燥、無缺陷、無障礙物、視距良好之情況下，並無不能注
    意之情事，竟疏未注意及此，適有許麗卿駕駛車牌號碼 QS-
    0450號自小客車，搭載其子余易軒，沿大肚鄉○○路往沙田
    路方向行駛，欲直行通過前開路口時，王春木因行車未注意
    車前狀況，猶貿然通過路口，其所駕駛之自小貨車右前車頭
    ，不慎與告訴人所駕駛前開自小客車之右後車身發生碰撞，
    導致告訴人之前開自小客車翻車後，造成許麗卿受有頭部外
    傷、雙手外傷、兩側下肢多處瘀傷等傷害；余易軒則受有兩
    膝外傷各長1×1公分、2×1公分（共縫 4針）、頭部外傷等
    傷害之情，並有被告警、偵訊時供述、原告許麗卿於警、偵
    訊之供述、光田綜合醫院診斷證明書及病歷資料影本 2份、
    臺中縣警察局道路交通事故初步分析研判表、談話紀錄表、
    臺中縣警察局烏日分局道路交通事故現場圖、調查報告表(一)
    、(二)及肇事現場相片12張為證，而被告因該過失傷害案件，
    經本院沙鹿簡庭於99年12月29日以99年度沙交簡字第 734號
    刑事判決拘役50日，如易科罰金，以新臺幣壹仟元折算壹日
    確定，亦有該刑事判決附卷可稽，且為被告所不爭執，有如
    上述。
  (三)上開交通事故，經臺中市車輛行車事故鑑定委員會鑑定結果
    ，該會於100年5月30日中車鑑字第1000003002號函覆之中市
    車鑑 0000000號鑑定意見書：(1)許麗卿駕駛自用小客車行至
    無號誌交岔路口，左方車未讓右方車先行，為肇事主因。(2)
    王春木駕駛自用小貨車行經無號誌交岔路口，疏未減速慢行
    ，為肇事次因，亦為兩造所不爭執，有如上述。
  (四)綜上，本件原告余易軒、許麗卿受有上開傷害，係因被告過
    失行為所致，過失行為與受傷間有相當之因果關係，是以被
    告不法侵權行為既經認定，則原告自得依侵權行為之法律關
    係，請求被告損害賠償。
二、本件原告請求被告損害賠償之金額為何？茲析述如下：
  (一)醫療費用：
    (1)原告許麗卿部分：附帶民事起訴狀請求金額雖請求10,000
      元，但實際支出金額為6,704元（證五），嗣於100年 7月
      18日另請求1,170元（本院卷第65頁、第66頁），合計原
      告許麗卿實際支出醫藥費用為7,874元。
    (2)原告余易軒部分：附帶民事起訴狀請求金額雖請求 5,000
      元，但實際支出金額為2,000元（證六）。
    (3)被告於本院100年7月21日言詞辯論期日則當庭表示對原告
      提出之醫療費用收據不爭執（本院卷第70頁背面）。
    (4)是，原告許麗卿、余易軒請求被告給付之醫藥費用，分別
      為7,874元、2,000元。
  (二)增加生活上之支出部分：
    原告許麗卿、余易軒，於本院100年7月21日言詞辯論期日則
    當庭表示捨棄（本院卷第70頁背面）。
  (三)休養期間無工作之損失：
    原告許麗卿，於本院100年7月21日言詞辯論期日則當庭表示
    捨棄（本院卷第70頁背面）。
  (四)車損部分：
    (1)原告許麗卿於附帶民事起訴狀雖請求車子毀損前之價值50
      ,000元，嗣於本院100年7月21日言詞辯論期日則當庭表示
      同意被告所主張汽車殘值僅餘20,000元（本院卷第70頁背
      面）計算。另原告許麗卿拖吊費用 2,000元，業據提出之
      千甄企業有限公司之收據為證，自堪採信為真實。
    (2)被告對於車損之殘值以20,000元計算，於本院100年7月21
      日言詞辯論期日則當庭表示同意以兩萬元計算（本院卷第
      70頁正面）。
    (3)是，原告許麗卿請求被告給付之車損費用為22,000元（車
      輛殘值20,000元+拖吊費2,000元=22,000元）。
  (五)精神慰撫金部分：
    (1)原告許麗卿部分：因被告過失傷害行為致受有頭部外傷、
      雙手外傷、兩側下肢多處瘀傷等傷害｛光田綜合醫院99年
      5月29日診斷證明書（99年5月18日門診診治）診斷頭部外
      傷、頭痛、頭暈、手外傷、兩側下肢多處瘀傷｝，且因
      上開傷害，長期追治療中，亦有原告許麗卿所提出之診
      斷證明書附卷可稽（本院99年度沙交簡附民字第12號卷宗
      ），其精神上受有相當之痛苦，而原告許麗卿，在台衛科
      技公司工作（長期工作證，本院卷第37頁），98年度綜合
      所得 70,834元，財產總額821,930元、機車二輛，被告98
      年度綜合所得 249,400元，財產有汽車一輛、機車二輛，
      經濟能力尚差。是以，本院審酌原告許麗卿、被告之經濟
      能力及原告許麗卿所受傷害程度，認為原告許麗卿請求35
      0,000元精神慰撫金之非財產上損害，尚嫌過高，應予核
      減為250,000元，始為適當。
    (2)原告余易軒部分：因被告過失傷害行為致受有兩膝外傷各
      長1×1公分、2×1公分（共縫 4針）、頭部外傷等傷害｛
      光田綜合醫院99年 5月29日診斷證明書｝（本院99年度沙
      交簡附民字第12號卷宗），其精神上受有相當之痛苦，而
      原告余易軒目前為學生，無財產，被告98年度綜合所得24
      9,400元 ，財產有汽車一輛、機車二輛，經濟能力尚差。
      是以，本院審酌原告余易軒、被告之經濟能力及原告余易
      軒所受傷害程度，認為原告余易軒請求 250,000元精神慰
      撫金之非財產上損害，尚嫌過高，應予核減為 150,000元
      ，始為適當。
  (六)總計，原告許麗卿、余易軒分別得向被告請求之損害賠償金
    額為279,874元、152,000元。
三、次按損害之發生或擴大，被害人與有過失者，法院得減輕賠
    償金額，或免除之，民法第217條第1項定有明文。而非財產
    上之損害，被害人對於損害之發生或擴大，與有過失者，因
    民法第 217條之條文，既未將之除外，自應一體適用。本件
    上開交通事故，依臺中市車輛行車事故鑑定委員會鑑定結果
    ，該會於100年5月30日中車鑑字第1000003002號函覆之中市
    車鑑 0000000號鑑定意見書：(1)許麗卿駕駛自用小客車行至
    無號誌交岔路口，左方車未讓右方車先行，為肇事主因。(2)
    王春木駕駛自用小貨車行經無號誌交岔路口，疏未減速慢行
    ，為肇事次因，亦為兩造所不爭執，有如上述。是原告許麗
    卿之行為就損害之發生亦有過失甚明，應有過失相抵原則之
    適用，本院審酌原告許麗卿、被告肇事原因之主、次、過失
    情節、程度等一切情狀，認被告就本件損害之發生應負 40%
    之過失責任，本院依上開情節，減輕被告 60%之賠償金額。
    又原告余易軒係乘坐於原告陳麗卿所駕駛之自小客車，原告
    余易軒亦應承擔原告陳麗卿使用人之過失責任，故被告既應
    負40%過失責任，即應以60%比例減輕其責任。
四、從而，原告許麗卿、余易軒本於侵權行為之法律關係，所得
    請求被告損害賠償金額分別於111,950元（279,874元×40%=
    111,950元，元以下四捨五入）、60,800元（152,000×40%=
    60,800元）之範圍內，及均自起訴狀繕本送達翌日（即99年
    12月 9日）起至清償日止，按週年利率百分五計算之利息，
    為有理由；逾此部分之請求，即非正當，應予駁回。
五、原告等人雖請求依職權宣告假執行，經核原告勝訴部分係所
    命給付之金額未逾50萬元之判決，依民事訴訟法第389條第1
    項第 5款之規定依職權宣告假執行。原告為假執行宣告之聲
    請，不過促使本院發動職權，本院無庸就駁回部分為假執行
    准駁之裁判，附此敘明。
六、本件原告許麗卿、余易軒提起刑事附帶民事訴訟，而由本院
    刑事庭依刑事訴訟法第504條第1項規定，裁定移送前來，依
    同條第 2項規定免繳納裁判費。惟原告許麗卿於本院審理期
    間，追加有關車損部分，並繳納訴訟費用，而被告並聲請就
    本件交通事故送請鑑定，且繳納鑑定費用，本院爰依原告與
    被告間過失比例，諭知訴訟費用負擔，併予敘明。
七、本件事證已臻明確，兩造其餘攻擊、防禦方法及所提出之各
    項證據資料，核與判決結果不生影響，爰不逐一論述，附此
    敘明。
伍、訴訟費用負擔、宣告假執行之依據：民事訴訟法第79條、第
    85條第1項、第389條第1項第5款。
中    華    民    國   100    年    8     月    26    日
                  民事第一庭  法  官  顏世傑
正本係照原本作成。
如對本判決上訴，須於判決送達後20日內向本院提出上訴狀（須
附繕本）。如委任律師提起上訴者，應一併繳納上訴審裁判費。
中    華    民    國   100    年    8     月    26    日
                              書記官  賴亮蓉